臺灣臺南地方法院民事裁定
109年度消債更字第297號
聲  請  人
即  債務人  劉麗珍
代  理  人  黃冠偉律師(法扶律師)
上列聲請人依消費者債務清理條例聲請更生，本院裁定如下：
    主    文
聲請人劉麗珍自民國109年12月29日下午5時起開始更生程序，並
命司法事務官進行本件更生程序。
    理    由
壹、程序方面
一、「為使負債務之消費者得依本條例所定程序清理其債務，以
    調整其與債權人及其他利害關係人之權利義務關係，保障債
    權人之公平受償，謀求消費者經濟生活之更生及社會經濟之
    健全發展，特制定本條例」、「本條例所稱消費者，指五年
    內未從事營業活動或從事小規模營業活動之自然人。前項小
    規模營業指營業額平均每月新臺幣二十萬元以下者。前項所
    定數額，司法院得因情勢需要，以命令增減之」，消費者債
    務清理條例第1條及第2條定有明文。「聲請依本條例所定程
    序清理其債務之債務人，以本條例第二條所稱之消費者為限
    」、「本條例第二條第一項所稱之營業活動，係指反覆從事
    銷售貨物、提供勞務或其他相類行為，以獲取代價之社會活
    動。債務人為公司或其他營利法人之負責人，無論是否受有
    薪資，均視為自己從事營業活動。其營業額依該公司或其他
    營利法人之營業額定之」、「本條例第二條第一項所定之五
    年期間，自聲請更生或清算前一日回溯五年計算之；第二項
    所定之營業額，以五年內之營業總額除以實際營業月數計算
    之」，消費者債務清理條例施行細則第2條第1項、第3條、
    第4條復有明訂。聲請人於聲請時具狀陳稱：其於聲請前5年
    內未從事營業活動（見本院臺南簡易庭108年度南司消債調
    字第742號民事聲請事件卷宗﹝下稱調卷﹞第9頁）等語，業據
    提出與其所述相符之當事人綜合信用報告－債務清理條例前
    置協商專用債權人清冊、本院職權查詢之勞保與就保資料各
    1份為憑（見本院109年度消債更字第297號消債卷宗﹝下稱院
    卷﹞第11頁、第28頁至第32頁），堪認聲請人為5年內未從事
    營業活動之自然人，屬消費者債務清理條例所稱之消費者。
二、「更生及清算事件專屬債務人住所地或居所地之地方法院管
    轄」、「債務人無擔保或無優先權之本金及利息債務總額未
    逾新臺幣一千二百萬元者，於法院裁定開始清算程序或宣告
    破產前，得向法院聲請更生」、「債務人對於金融機構負債
    務者，在聲請更生或清算前，應向最大債權金融機構請求協
    商債務清償方案，或向其住、居所地之法院或鄉、鎮、市、
    區調解委員會聲請債務清理之調解……協商或調解成立者，債
    務人不得聲請更生或清算。但因不可歸責於己之事由，致履
    行有困難者，不在此限」，消費者債務清理條例第5條第1項
    、第42條第1項、第151條第1項及第7項分別定有明文。查聲
    請人無擔保或無優先權之本金及利息總額未逾（下同）1,20
    0萬元，亦未經法院裁定開始清算程序或宣告破產等情，有
    債權人清冊1份、當事人綜合信用報告1份、消債事件查詢作
    業資料1份在卷可稽（見院卷第6頁背面及第45頁、第9頁至
    第11頁及第47頁至第48頁、第17頁）。聲請人對於台新國際
    商業銀行股份有限公司（下稱台新銀行）等金融機構負債務
    ，向其住所地法院即本院聲請債務清理之調解而不成立等情
    ，復經本院依職權核閱本院臺南簡易庭108年度南司消債調
    字第742號民事聲請事件卷宗確認無訛。故聲請人因調解不
    成立而向本院聲請更生，核與上開規定相符，先予敘明。
貳、實體方面
一、聲請意旨略以：聲請人對於台新銀行等金融機構及資產公司
    負債總金額約為1,080,345元，惟其每月收入扣除必要支出
    及扶養費用後，所餘得用以清償債務之金錢已有不能清償債
    務之虞，爰依消費者債務清理條例聲請更生等語。
二、按「債務人不能清償債務或有不能清償之虞者，得依本條例
    所定更生或清算程序，清理其債務」、「法院開始更生程序
    之裁定，應載明其年、月、日、時，並即時發生效力」、「
    法院裁定開始更生或清算程序後，得命司法事務官進行更生
    或清算程序」，消費者債務清理條例第3條、第45條第1項、
    第16條第1項前段分別定有明文。
三、茲就聲請人是否不能清償債務或有不能清償債務之虞，悉述
    如下：
  ㈠每月收入
　　聲請人表示：其目前從事居家打掃之工作，每週工作時數12
    小時，時薪300元，每月收入約為14,400元等語（見院卷第5
    7頁），併參酌本院依職權查詢之稅務電子閘門財產所得調
    件明細表、勞保與就保資料等關於收入之資料（見院卷第25
    頁至第26、第28頁至第32頁），堪信聲請人所述為真實。又
    聲請人除於民國109年6月核領急難紓困專案1萬元外，現並
    未領有其他給付或社會補助，此有臺南市政府社會局109年1
    0月16日南市社助字第1091266325號函、勞動部勞工保險局1
    09年9月14日保普生字第10913040560號函各1份附卷可按（
    見院卷第43頁、第39頁），本院審酌上開急難紓困款項數額
    不高，且應已用於支應突發狀況，而無列入聲請人每月平均
    收入之必要，爰認聲請人每月償債能力基礎應以14,400元估
    算為宜。
  ㈡必要支出
　　臺南市政府公告109年度臺南市低收入戶最低生活費用每人
    每月為12,388元，該生活費標準乃係按照政府最近1年平均
    每人消費支出（包括食品費、衣著鞋襪費、房租水電費、家
    居管理費、醫療保健費、交通通訊費、娛樂教育費及雜項支
    出）百分之六十而訂定，對於認定債務人每月必要支出數額
    而言，具有相當高之參考價值及憑信性。又「債務人必要生
    活費用，以最近一年衛生福利部或直轄市政府所公告當地區
    每人每月最低生活費一點二倍定之」，消費者債務清理條例
    第64條之2第1項復有明定。準此，消費者債務清理條例事件
    之債務人每月必要生活費標準應為14,866元【計算式：12,3
    88元×1.2＝14,866元，元以下四捨五入】。聲請人固主張其
    每月生活必要費用共計29,732元，業據其提出109年10月19
    日民事陳報狀1份為據（見院卷第45頁），惟聲請人所提證
    據仍不足以釋明其必要生活費用高達至此數額，故本院認其
    每月最低生活費用數額宜以上開生活費標準即14,866元估算
    ，較為妥當，逾此範圍則不予計入。
  ㈢具體分析
　　聲請人每月並無可用於清償之餘額【計算式：每月收入－必
    要支出＝14,400元－14,866元＝0，剩餘費用計算無負值】，已
    不足支應台新銀行於前置調解程序中所提「180期，利率0%
    ，每月清償10,611元」之還款方案，而該還款方案相對於直
    接償還本金暨利息而言，顯然更有利於聲請人清償債務。聲
    請人既不能依該還款方案清償，自更無可能直接償還本金暨
    利息，遑論聲請人所稱每月需支付之扶養費用尚未審酌，且
    其另積欠萬榮行銷股份有限公司（下稱萬榮行銷公司）之債
    務（按：聲請人雖具狀稱萬榮行銷公司為萬泰銀行所有，萬
    泰銀行業更名為凱基銀行云云，惟二間公司應屬不同法人，
    且本院核對萬榮行銷公司函覆本院之債權明細表，亦可知債
    權本金不同，應屬二筆債權，是聲請人上開所述，容有誤會
    ）亦未納入上開還款金額內，堪認聲請人顯無清償債務之能
    力。另觀諸聲請人所提財產及收入狀況說明書、全國財產稅
    總歸戶財產查詢清單、本院職權查詢之稅務電子閘門財產所
    得調件明細表等資料（見院卷第6頁、調卷第16頁、院卷第2
    5頁至第26頁），固可知聲請人個人資產尚有投資1筆（財產
    總額130元），惟本院審酌上開資產價值應遠不足清償聲請
    人積欠之全部債務，是本院認聲請人雖有其他財產卻仍不能
    清償債務，併此敘明。
四、綜上所述，聲請人有不能清償債務之情事，復無消費者債務
    清理條例第6條第3項、第8條、第46條各款所定駁回更生聲
    請之事由存在。聲請人向本院聲請裁定開始更生，核無不合
    ，爰裁定如主文。
中　　華　　民　　國　　109 　年　　12　　月　　29　　日
                  　消債法庭  法  官  陳谷鴻
以上正本證明與原本無異。   
本裁定不得抗告。
本裁定已於109年12月29日下午5時公告。
中　　華　　民　　國　　109 　年　　12　　月　　29　　日
                              書記官 曾盈靜